【裁判字號】    99,交聲,4382
【裁判日期】    991215
【裁判案由】    聲明異議
【裁判全文】
臺灣臺中地方法院交通事件裁定        99年度交聲字第4380號
原處分機關  交通部公路總局臺中區監理所臺中市監理站
異  議  人
即受處分人  高東成
上列異議人即受處分人因違反道路交通管理處罰條例案件，對於
交通部公路總局台中區監理所台中市監理站所為如附表所示之裁
決，聲明異議，本院裁定如下：
    主    文
原處分均撤銷。
高東成不罰。
    理    由
一、原處分機關移送意旨略以：異議人即受處分人高東成（下稱
    受處分人）騎乘車牌號碼NQU-203號重型機車，分別於附表
    所示之時間、地點，各因附表所示之違規，為警掣單舉發。
    本站遂分別於95年1月23日、95年2月27日、95年2月27日以
    裁監稽違字第裁61-GC0000000、61-G4A004412、61-G3B0071
    42裁決書裁處受處分人如附表所示罰鍰，並均依受處分人之
    戶籍地址寄發上開裁決書。本案為當場舉發，違規單移送聯
    收受通知聯者簽章欄內亦有受處分人簽收紀錄，惟因警方違
    規單所填載受處分人出生年份有誤，致駕籍違規查詢表無法
    顯示有違規案件，需以違規查詢視窗項下子查詢之單號選擇
    查詢鍵入違規單號始可查知，本案於移送強制執行前即已更
    正年次等語。
二、受處分人聲明異議意旨略以：受處分人若未繳清92年、93年
    間之罰款，如何能在96年取得大貨車駕駛執照，並在95年取
    得機車駕駛執照。受處分人確實已繳交罰款，惟事隔3、4年
    已找不到收據，且受處分人亦是在最近才被告知此事，92年
    、93年間之違規是否已超過追繳期間等語。
三、按處理違反道路交通管理事件，有關文書送達之程序，依行
    政程序法之規定，違反道路交通管理事件統一裁罰基準及處
    理細則第5條定有明文。又送達，於應受送達人之住居所、
    事務所或營業所為之；於應送達處所不獲會晤應受送達人時
    ，得將文書付與有辨別事理能力之同居人、受僱人或應送達
    處所之接收郵件人員；應受送達人或其同居人、受僱人、接
    收郵件人員無正當理由拒絕收領文書時，得將文書留置於應
    送達處所，以為送達；送達，不能依前2條規定為之者，得
    將文書寄存送達地之地方自治或警察機關，並作送達通知書
    2份，1份黏貼於應受送達人住居所、事務所、營業所或其就
    業處所門首，另1份交由鄰居轉交或置於該送達處所信箱或
    其他適當位置，以為送達。前項情形，由郵政機關為送達者
    ，得將文書寄存於送達地之郵政機關，亦分別為行政程序法
    第72條第1項前段、第73條第1項、第3項、第74條第1項、第
    2項所明定。依前揭規定，寄存送達必須送達於應受送達之
    處所不獲會晤應受送達人，又無法將文書交付與有辨別事理
    能力之同居人、受僱人或應送達處所之接收郵件人員時，始
    能發生合法送達之效力，否則該寄存送達即使在形式上符合
    法律規定，仍不能認為合法送達，只能於應受送達人實際取
    得文書時起發生送達之效力。次按「依一定之事實，足認以
    久住之意思，住於一定之區域者，即為設定其住所於該地」
    、「依一定事實，足認以廢止之意思離去其住所者，即為廢
    止其住所」，復分別為民法第20條、第24條所明定，是我國
    法律關於住所之設定及廢止，兼採主觀主義及客觀主義之精
    神，必須主觀上有久住一定區域之意思，客觀上有住於一定
    區域之事實，該一定之區域始為住所，故住所之設立及廢止
    並不以登記為要件。又戶籍法為戶籍登記之行政管理規定，
    戶籍地址乃係依戶籍法所為登記之事項，戶籍地址並非為認
    定住所之唯一標準。是有關違反道路交通管理事件文書之送
    達，苟非已送達於應受送達人之住居所或營業所，尚難認已
    符合送達之規定（參照臺灣高等法院臺中分院98年度交抗字
    第848號、98年度交抗字第946號裁定意旨）。
四、經查：
（一）原處分機關以受處分人有如附表所示之違規行為，分別以
      95年1月23日裁監稽違字第裁61-GC0000000號、95年2月27
      日裁監稽違字第裁61-G4A004412號、95年2月27日裁監稽
      違字第裁61-G3B007142號裁決書裁處受處分人如附表所示
      之罰鍰。各該裁決書經向受處分人戶籍地址「台中市○○
      區○○路三段139巷1號五樓之6」送達，分別於95年1月26
      日寄存於臺中北屯郵局，及於95年3月1日、95年2月20日
      交由受雇人麗京大樓管理委員會收受等情，固有個人基本
      資料查詢結果1紙、遷徙紀錄資料查詢結果1紙、原處分機
      關99年11月29日中監中字第0990058059號移送書1份、上
      開裁決書暨送達證書各3紙附卷可稽。惟受處分人登載於
      監理機關之車籍地址乃為「臺中市北屯區三光巷64弄45號
      」，此亦為附表編號1違規舉發單(單號：中市警交字第
      GC0000000號)所記載之地址，足認該地址有為受處分人事
      實上住所之可能，且為原處分機關於裁決書送達前依職權
      所得查知之事項，並有車號查詢重型機車車籍結果1紙在
      卷足考，本件原處分機關未盡查證之責，僅將上開裁決書
      向受處分人之戶籍地址送達，未併向可得查知之車籍地址
      為送達，尚難謂合法，不能認已生送達之效力。
（二）另行政罰之裁處權，因3年期間之經過而消滅。前項期間
      ，自違反行政法上義務之行為終了時起算。但行為之結果
      發生在後者，自該結果發生時起算；本法施行前違反行政
      義務之行為應受處罰而未經裁處，其行政罰之裁處權時效
      ，自本法施行之日起算，94年2月5日公布、95年2月5日施
      行之行政罰法第27條、第45條第2項分別定有明文。本件
      原處分機關既認定受處分人違規日期分別為92年9月19日
      、93年3月18日、92年12月8日許(行政罰法施行前)，上開
      裁決書又未合法送達於受處分人，不生裁罰之效力，則原
      處分機關裁處權時效期間，應自95年2月5日起計算3年，
      而於98年2月4日即告屆滿，本件自不得再就受處分人之違
      規事實裁處罰鍰。本院縱然將原處分發回原處分機關重新
      送達，其裁罰權亦因時效經過而消滅，是應由本院將原處
      分撤銷，逕為受處分人不罰之諭知。
據上論斷，應依道路交通管理處罰條例第87條第2項，道路交通
事件處理辦法第19條前段，裁定如主文。
中    華    民    國    99    年    12    月    15    日
                    交通法庭    法  官  鍾堯航
上正本證明與原本無異。
如不服本裁定應於送達後五日內向本院提出抗告狀。
                                書記官  吳淑願
中    華    民    國    99    年    12    月    15    日
附表
┌─┬──────┬──────┬───────┬──────┬─────────┬──────┐
│  │舉發機關    │違規時間、違│              │ 舉發法條   │   裁決書字號     │ 裁罰主文   │
│編├──────┤規地點      │違規事實      │（道路交通管│  （裁監稽違字）  │（新台幣）  │
│號│違規單號    ├──────┤              │理處罰條例）│                  │            │
│  │            │送達時間    │              │            │                  │            │
├─┼──────┼──────┼───────┼──────┼─────────┼──────┤
│1 │臺中市警察局│92年9月19日 │駕駛車輛未隨身│第25條第1項 │第裁61-GC0000000號│1.罰鍰600元 │
│  │第五分局警備│18時30分、北│攜帶駕駛執照者│第3款       │                  │  ，限於95年│
│  │隊          │屯與大原路口│              │            │                  │  2月22日前 │
│  │            │            │              │            │                  │  繳納。    │
│  ├──────┼──────┤              │            │                  │2.上開罰鍰逾│
│  │中市警局交字│95年1月26日 │              │            │                  │  期不繳納者│
│  │第GC0000000 │寄存臺中北屯│              │            │                  │  ：自95年2 │
│  │號          │郵局        │              │            │                  │  月23日起加│
│  │            │            │              │            │                  │  倍罰鍰1200│
│  │            │            │              │            │                  │  元。      │
│  │            │            │              │            │                  │            │
├─┼──────┼──────┼───────┼──────┼─────────┼──────┤
│2 │臺中市警察局│93年3月18日 │在禁止臨時停車│第56條第1項 │第裁61-G4A004412  │1.罰鍰1200元│
│  │第一分局繼中│10時28分、臺│處所停車      │第1款       │號                │  ，限於95年│
│  │派出所      │中市○○路  │              │            │                  │  3月29日前 │
│  │            │            │              │            │                  │  繳納。    │
│  ├──────┼──────┤              │            │                  │2.上開罰鍰逾│
│  │中市警交字第│95年3月1日交│              │            │                  │  期不繳納者│
│  │G4A004412號 │由受雇人收受│              │            │                  │  ：自95年3 │
│  │            │            │              │            │                  │  月30日起加│
│  │            │            │              │            │                  │  倍罰鍰為  │
│  │            │            │              │            │                  │  2400元。  │
│  │            │            │              │            │                  │            │
├─┼──────┼──────┼───────┼──────┼─────────┼──────┤
│3 │臺中市警察局│92年12月8日 │停車位置不依規│第56條第1項 │第裁61-G3B007142號│1.罰鍰1200元│
│  │第二分局文正│10時57分、臺│定            │第9款       │                  │  ，限於95年│
│  │派出所      │中市○○路  │              │            │                  │  3月19日前 │
│  │            │            │              │            │                  │  繳納。    │
│  ├──────┼──────┤              │            │                  │2.上開罰鍰逾│
│  │中市警交字第│95年2月20日 │              │            │                  │  期不繳納者│
│  │G3B007142號 │交由受雇人收│              │            │                  │  ：自95年3 │
│  │            │受          │              │            │                  │  月20日起加│
│  │            │            │              │            │                  │  倍罰鍰2400│
│  │            │            │              │            │                  │  元。      │
└─┴──────┴──────┴───────┴──────┴─────────┴──────┘

司法院資訊處製作；財團法人民間司法改革基金會備份。
